臺灣新北地方法院民事裁定
111年度小上字第189號
上  訴  人  王景韻  
被上訴人    泰安產物保險股份有限公司

法定代理人  李松季  
上列當事人間請求侵權行為損害賠償事件，上訴人對於中華民國
111年8月25日本院板橋簡易庭111年度板小字第2509號小額訴訟
事件第一審判決提起上訴，本院裁定如下：
    主  文
上訴駁回。
第二審訴訟費用新臺幣壹仟伍佰元由上訴人負擔。
    理  由
一、按對於小額程序之第一審裁判之上訴，非以其違背法令為理
    由，不得為之；其上訴狀內應記載上訴理由，並表明原判決
    所違背之法令及其具體內容，暨依訴訟資料可認為原判決有
    違背法令之具體事實，民事訴訟法第436條之24第2項、第43
    6條之25分別定有明文。又依民事訴訟法第436條之32第2項
    準用第468條及第469條第1至5款之規定，所謂判決違背法令
    係指判決不適用法規或適用不當者而言，且判決有同法第46
    9條第1款至第5款情形之一者，為當然違背法令。是當事人
    對小額程序之第一審判決提起上訴，如依同法第468條規定
    ，以原判決有不適用法規或適用法規不當為理由時，其上訴
    狀或理由書應有具體之指摘，並應表明該判決所違背之法令
    條項，或有關解釋字號、憲法法庭裁判意旨，或成文法以外
    之習慣或法理等及其具體內容，暨係依何訴訟資料合於該違
    背法令之具體事實。如依民事訴訟法第469條第1款至第5款
    所列各款事由提起上訴者，其上訴狀或理由書應表明該判決
    有合於各該條款規定情形之具體內容，及係依何訴訟資料合
    於該違背法令之具體事實。若小額訴訟程序上訴人之上訴狀
    或理由書未依上述方法表明者，自難認已對原判決之違背法
    令有具體之指摘，其上訴即不合法。而依民事訴訟法第436
    條之32第2項規定，第469條第6款之判決不備理由或理由矛
    盾之當然違背法令於小額事件之上訴程序並不準用。是於小
    額事件中所謂違背法令，並不包含認定事實錯誤、取捨證據
    不當或就當事人提出之事實或證據疏於調查或漏未斟酌之判
    決不備理由或理由矛盾情形。又依民事訴訟法第436條之32
    第2項準用同法第471條第1項之上訴法律審（第三審）之規
    定，小額訴訟程序之上訴人若未於提起上訴後20日內提出如
    上所述之合法上訴理由書於第二審法院，第二審法院無庸命
    其補正，即得依同法第436條之32第2項準用同法第444條第1
    項前段之規定，逕以裁定駁回之。
二、本件上訴人係對於小額訴訟之第一審判決於民國111年9月12
    日具狀提起上訴，核其民事上訴狀所陳上訴理由略以：
　㈠本件交通事故當事人林錦沅警局筆錄已自認，事故時車速為
    時速40-50公里、距離左前方上訴人駕駛之車號0000-00自小
    客車（下稱A車）2-3公尺才看到A車轉彎，及有不及刹車等
    情事，該事實為本案當事人及訴訟雙方不爭執之事實。依該
    當事人、訴訟雙方認同之事實，以一般理論及經驗法則判斷
    ，明確證實林錦沅駕駛之車號000-0000號機車（下稱B車）
    之行車動態違反多項道路交通安全規則（下稱交通規則 ）
    ，於事故路口無減速、未注意前方車況，致未及煞車而肇事
    之事實。惟第一審法院不以前開明確事證為據，於無反證下
    ，以上訴人無舉證為由，不認林錦沅違反多項交通規則，明
    顯違反民事訴訟法第277條但書、第278條第1項、第279條第
    1項及281條等無庸舉證之規定。且法院不依該相關當事人與
    訴訟雙方皆認同、不爭執之B車動態行車事實，以常理判斷
    林錦沅確係違反多項「交通規則」而發生事故，於法無據，
    違反民事訴訟法第222條第1項前段及第3項之規定。
　㈡又依林錦沅警局筆錄自認，B車於無交通號誌之事故路口車速
    為時速40-50公里、不及刹車等情，以其車速高達交通規則
    第93條第1項第1款規定之行車時速上限50公里，可確認B車
    確係於事故路口無減速，明確違反交通規則。又依其警局筆
    錄自認係於2-3公尺距離才看到A車轉彎，以其自述車速計算
    ，平均速度為每秒12.5公尺，距離左前方A車2-3 公尺之可
    反應時間僅為0.5秒，明確可知林錦沅於事故發生前0.5秒，
    完全無注意前方車況，且以近超速之速度行駛於民族路。爰
    依前開林錦沅自認事實及以一般理論（小學生數學理論），
    明確可知林錦沅違反交通規則第93條第1項第2款、第94條第
    1項及第3項、第101條第1項第5款、第103條第1項及第2項等
    規定，於無號誌之路口應減速慢行，作隨時停車之準備；後
    車與前車之間應保持隨時可以煞停之距離，不得以迫近或其
    他方式迫使前車讓道，後車應注意前車車況並隨時採必要之
    安全措施；後車應於前車左側超車；行近未設行車管制之行
    人穿越道前，應減速慢行。又依新北市政府警察局海山分局
    「道路交通事故調查報告」之事故現場圖，明確可知B車係
    位於A車右侧高速超車。爰第一審法院之選擇性不參酌新北
    市警察局之事故現場照片及事故現場圖，不參酌林錦沅自認
    之事實，不以一般理論及經驗法則判斷，不認林錦沅違反交
    通規則，明顯違反前開民事訴訟法規定。
　㈢有關第一審法院無上訴人違法事證，以上訴人無舉證為由，
    判斷上訴人違反交通規則第93條第1項第2款、第94條第3項
    、第102條第1項第1款等情事，於法無據，亦明顯違反民事
    訴訟法第277條第1項但書、第278條第1項，及281條法律上
    推定之事實無反證者無庸舉證等規定及第222條第1項前段、
    第3項之規定。查新北市政府警察局之現場照片、「道路交
    通事故調查報告」事故現場圖，為相關當事人及訴訟雙方未
    爭執、認同之事故第一時間之現場事證。依該警察局之事證
    照片及現場圖，明確可知事故當時A車確係已經轉彎至新民
    街人行道前，且正位於直角轉彎之視線死角位置 ，礙於視
    線死角汽車必定已經減速停看聽。依該事證明顯可 知 ，事
    故時係上訴人轉彎後在視線死角位置減速停看聽，等待前方
    人車通過之際，無違反交通規則情事。第一審法院就前開上
    訴人之行車事實，不採認警察局之現場照片及現場事故圖，
    而於無上訴人違法事證情形下，以上訴人未舉證為由，判決
    上訴人違反交通規則，應負4/5責任 ，於法無據，違反常理
    ，明顯違反前開民事訴訟法規定，無庸舉證、應斟酌全辯論
    意旨及調查證據之結果為判斷，且判斷不得違背論理及經驗
    法則。
　㈣另第一審判法院於無任何上訴人違法事證下，以上訴人無舉
    證，判斷上訴人前車A車未與後方B車保持安全距離並等待其
    先行通過，涉有違反交通規則第93條第1項第2款、第94條第
    3項及第102條第1項第7款，應負4/5過失責任一節： 
　1.依據前開當事人自認且不爭執之事實，事故發生時A車確係
    已轉彎至新民街人行道前，且依警察局之事故現場第一時間
    照片、事故現場圖，A車位置正位於視線死角處，及以A車被
    B車衝撞之位置為身體中間位置，明確可知A車被衝撞當時確
    係已經右轉至新民街人行道前並且減速慢行中。故上訴人無
    違反前開交通規則情事。
　2.依一般行車理論及經驗法則，汽車沿民族路與新民街路口90
    度直角之建物右轉，囿於新民街街道較狹小、視線死角、直
    角轉彎之離心力、汽車因體積及轉彎時左右輪胎以不等距離
    前進等因素，所有汽車於該90度直角右轉時無不減速之可能
     ，否則將造成車體飄移、失控、暴衝之危險。又汽車90度
    直角轉彎，因視線死角致有視線障礙，必定減速緩慢前進，
    以逐步確認前方路況，且因新民街二侧為附近上班族汽機車
    停車區，其巷弄内亦然，故事故發生時之上班時段，人車進
    出頻繁之際，實無汽車於該危險路口貿然轉彎之可能。爰依
    前開行車理論及經驗法則，A車於事故90度直角路口轉彎無
    暴衝情事，且被林錦沅衝撞亦無暴衝，及囿於前開汽車轉彎
    限制因素，A車事故時於路口轉彎必定已經減速。警察局事
    證照片及繪製之事故現場圖，已明確可知A車正位於路口視
    野死角處，必定無不減速貿然前進之可能。故上訴人無違反
    前開交通規則情事。
　3.另以一般汽車沿直角角度建物轉彎及於死角停看聽之時間 
    ，及依事故時B車速度每秒12.5公尺推估，A車轉彎前B車約
    位於A車後方150多公尺之外，即A車後方民族路與區運路紅
    綠燈十字路口之馬路後方另一段馬路上。依一般行車理論與
    經驗法則，汽車後視鏡並非萬能鏡，視野有限，於交通繁忙
    之市區主幹道馬路，且為上班時段馬路上往來頻繁之大小車
    輛必阻擋駕駛人之視野，A車無可能看到後方隔交通號誌（
    民族路與區運路口）另一段馬路之B車，另一段馬路上之B車
    必定淹沒於A車後方大小車潮中，更遑論A車需等待後方另一
    段馬路上且尚未進入視線、淹沒於車潮之B車先行通過後再
    右轉。爰第一審法院判決，A 車未讓行駛於其後方另一段馬
    路之B車先行有違反交通規則情事，明顯不合常理、不合邏
    輯、於法無據。
　4.爰依上述具體事證、一般常理及無上訴人違法事證，法院判
    斷上訴人違反交通規則，於法無據，明顯違反前開民事訴訟
    法無庸舉證之規定，及應以一般理論及經驗法則為判斷之規
    定。
　㈤綜上，本案無事證顯示上訴人有違反交通規則，而林錦沅違
    反交通規則事證明確，第一審法院判決上訴人應負擔4/5之
    損害賠償責任，明顯不法。又本案第一審法院之判決書第4
    頁第6-7行内容，與第4頁第24行，就警察局之現場照片及「
    道路交通事故調查報告」之事故現場圖，前後採認與否有不
    一致情形。該判決書第4頁前段就有利於林錦沅之情事，以
    警察局資料為事故當時之事證予以採認，同頁後段有不利於
    林錦沅之情事，則以警察局資料非事故當時之事證而不予採
    認，該採認與否前後矛盾。依最高法院109年5月14日作成10
    9年度台上字第2164號判決表示，判決所載之事實及理由，
    暨判決理由間之說明，須前後一致，且須與證據資料相符合
    ，否則即為判決理由矛盾之違法。故本案第一審判決明顯違
    法及違反前開民事訴訟法第222條第1項及第3 項、第278條
    第1項、第279條第1項、第280條第1項、第281條等規定。
　㈥另被上訴人係按保險法第53條第1項規定行使代位請求權，依
    該法規規定，代位請求權係以被險保人有損失賠償請求權為
    基礎。上訴人於第一審答辯狀已主張，損害賠償金額應考量
    上訴人車輛必要維修費36,000元（詳上訴人第一審答辯狀）
    予以抵銷。爰依第一審法院判決，上訴人應負擔4/5之責任
    金額為7,184元，林錦沅應負擔1/5之賠償責任金額則為7,20
    0元（36,000元/5)。林錦沅對上訴人已無損害賠償請求權，
    依前開保險法規定，代位請求權所依附之請求權不存在，保
    險人之代位請求權即不成立。惟第一審法院判決上訴人應給
    付被上訴人7,184元及以5%年利率計息，於法無據，明顯違
    法保險法第53條第1項規定及民法179條不當得利應予返還之
    規定。
　㈦為此聲明請求廢棄原判決，駁回被上訴人在第一審之訴。
三、惟查，本件上訴人對於原判決提起上訴，雖以原判決不利上
    訴人部分違反法令為由，惟核其上訴狀所載上訴理由內容，
    實係就原審取捨證據、認定事實之職權行使所論斷：本件交
    通事故之發生，仍係上訴人駕駛A車右轉彎時未注意與右後
    方直行之系爭機車保持安全間隔並讓其先行即貿然右轉，致
    同向右後方直行而未於無號誌之肇事路口前減速慢行之林錦
    沅所駕駛系爭機車閃煞不及，二車因此發生碰撞，揆諸道路
    交通安全規則第94條第3項、第102條第1項第7款及第93條第
    1項第2款規定，上訴人自有過失，而林錦沅對本件事故之發
    生亦與有過失，是上訴人與林錦沅對本件事故之發生均有過
    失，應堪認定，綜合雙方過失情節及相關事證，認過失程度
    為上訴人4/5，林錦沅為1/5。被上訴人依侵權行為及保險代
    位之法律關係，請求上訴人給付7,184元及自起訴狀繕本送
    達翌日即111年4月2日起至清償日止，按週年利率百分之5 
    計算之利息，為有理由，應予准許；逾此部分之其餘請求，
    則無理由，應予駁回；另兩造其餘主張、陳述及所提證據，
    經審酌後，認與判決結果已無影響，不再一一論述等情，指
    摘為不當，並就原審命為辯論及已論斷或其他與判決基礎無
    涉者，泛言謂為違法，而非表明該該不利部分判決所違背之
    法令及其具體內容，暨依訴訟資料合於該違背法令之具體事
    實，難認其已合法表明上訴理由。再者，小額事件中所謂判
    決違背法令，並不包含認定事實錯誤、取捨證據不當、判決
    不備理由或理由矛盾之情形，業如前述。是依首揭說明，應
    認本件上訴人之上訴為不合法。
四、末查，民事訴訟法第279條第1項規定：「當事人主張之事實
    ，經他造於準備書狀內或言詞辯論時或在受命法官、受託法
    官前自認者，無庸舉證。」故當事人在訴訟外所為不利於己
    之陳述，本未可與民事訴訟法第279條第1項所謂之自認同視
    ，尚須審究其與實際情形是否相符，依自由心證以為取捨之
    依據。而當事人於警詢之陳述，並非訴訟上之陳述，不生上
    開規定所稱自認之效力，遑論林錦沅並非本件訴訟之當事人
    ，故上訴人謂原判決不參酌林錦沅於警局已自認事故時車速
    為時速40至50公里，不及煞車等之事實，係違反民事訴訟法
    第279條第1項等規定云云，容有誤會。次按民事訴訟法第43
    6條之28規定：「當事人於第二審程序不得提出新攻擊或防
    禦方法。但因原法院違背法令致未能提出者，不在此限。」
    。本件上訴人於111年8月4日在原審所提出之答辯狀㈠（具狀
    日期：111年8月1日），雖稱其A車因本件事故受損金額為36
    ,000元，林錦沅應賠償其損失36,000元等語，惟上訴人於該
    書狀並未主張抵銷，且稱其目前尚未考慮對林錦沅求償等語
    （見原審卷第122至123頁、第120頁），是上訴人謂其於原
    審已主張抵銷，原判決未予以抵銷，係違背法令云云，洵無
    足採。而原判決並無違背法令之情事，已如前述，是上訴人
    於上訴後所為上開其賠償金額應考量其車輛必要維修費36,0
    00元予以抵銷等詞，依上開規定，即於法不合。上訴人如確
    有因本件交通事故受損，為其得否另訴向林錦沅求償之另一
    問題，依法不得於本件小額訴訟之第二審程序提出該新攻擊
    或防禦方法主張抵銷，均附此敘明。
五、本件第二審訴訟費用依民事訴訟法第436條之32第1項準用同
    法第436條之19條第1項確定其數額為新臺幣1,500元，並應
    由上訴人負擔。
六、據上論結，本件上訴為不合法，依民事訴訟法第436條之32
    第2項、第444條第1項前段、第471條第1項、第95條、第78
    條、第436條之19第1項，裁定如主文。
中　　華　　民　　國　　111 　年　　11　　月　　22　　日
                  民事第八庭  審判長法  官  黎文德
                                    法  官  陳翠琪
                                    法  官  黃信樺
以上正本係照原本作成。
不得抗告。
中　　華　　民　　國　　111 　年　　11　　月　　22　　日
                                    書記官  楊振宗